臺灣高等法院高雄分院刑事判決　　　　　　　　　　九十年度上易字第二三七號
　　　上　訴　人　台灣高雄地方法院檢察署檢察官
　　　被　　　告　乙○○
右上訴人因被告詐欺案件，不服臺灣高雄地方法院九十年度易字第一一一號中華民
國九十年十月十七日第一審判決（起訴案號：臺灣高雄地方法院檢察署九十年度偵緝
字第一五０號），提起上訴，本院判決如左：
      主      文
上訴駁回。
      理      由
一、公訴意旨略以：被告乙○○明知其設於高雄市大統百貨公司之專櫃於民國八十四
    年十月廿九日被大火燒燬後，經濟狀況欠佳，週轉困難，已無償債能力，竟意圖
    為自己不法之所有，並基於概括犯意，於八十六年三月間至八十七年二月間，陸
    續向告訴人甲○○經營之台南縣廣美工業有限公司訂購炒菜鍋等鍋具多次，價款
    共計新台幣（下同）六百四十三萬九千零九十七元，交付其簽發本票五十三紙及
    他人簽發支票二十紙，使告訴人甲○○陷於錯誤而依約交貨，詎屆期前開本票及
    支票經提示均不獲支付，被告乙○○亦逃匿無蹤，告訴人甲○○始知受騙，因認
    被告乙○○涉犯刑法第三百三十九條第一項之詐欺取財罪嫌云云。
二、按犯罪事實應依證據認定之，無證據不得推定其犯罪事實；次按不能證明被告犯
    罪者，應諭知無罪之判決，刑事訴訟法第一百五十四條、第三百零一條第一項分
    別定有明文。又按刑事訴訟法上所謂認定犯罪事實之證據，係指足以認定被告確
    有犯罪行為之積極證據而言，如未能發現相當證據或證據不足以證明，自不能以
    推測或擬制之方法，以為裁判基礎，最高法院二十九年上字第三一０五號及四十
    年台上字第八十六號分別著有判例；又認定不利於被告之事實，須依積極證據，
    苟積極證據不足為不利被告之認定時，即應為有利於被告之認定，更不必有何有
    利之證據，最高法院三十年上字第八一六號判例參照。再按刑法第三百三十九條
    第一項詐欺取財罪之成立，以意圖為自己或第三人不法所有，以詐術使人將本人
    或第三人之物交付為要件。所謂以詐術使人交付，必須被詐欺人因其詐術而陷於
    錯誤，若其所用方法，不能認為詐術，亦不致使人陷於錯誤，即不構成該罪，最
    高法院四十六年度台上字第二六０號著有判例。
三、公訴人認被告乙○○涉犯右開詐欺取財罪嫌，無非係以被告之自白，告訴人甲○
    ○之指訴，及卷附之本票影本五十三張、支票影本二十張等為論罪依據。
四、訊據被告乙○○堅決否認有何詐欺犯行，辯稱：我係提供模具委請告訴人甲○○
    代工生產鍋子之粗胚成型、手把、及手把與鍋子間之套環，自八十五年九月起至
    八十七年一月止，共計應給付告訴人經營之廣美公司為一千二百七十六萬三千六
    百八十元，期間尚有付款，嗣因經營不善，無力付款，雙方乃於八十七年四月十
    四日結算所欠貨款含利息為五百七十五萬九千五百七十元，並簽訂協議書，我已
    依協議書清償一百萬元，其餘款項自九十年四月十五日開始清償，詎告訴人於八
    十九年十月十二日即提起告訴等語。
五、經查：
（一）被告生產鍋子委由告訴人代工生產鍋子之粗胚成型、手把、及手把與鍋子間之
      套環，係於八十五年七月間經由從事鍋具塗裝加工之士正公司負責人蔡東宏介
      紹，自八十五年九月起至八十七年一月間止，被告應支付告訴人貨款共約一千
      二百七十六萬三千六百八十元等情，分據被告及告訴人供述在卷，則告訴人既
      經案外人蔡東宏介紹進而與被告接洽代工生產事宜，兩者生意往來達一年多之
      時間，告訴人自無可能不知被告設於高雄市大統百貨公司之專櫃於八十四年十
      月廿九日被大火燒燬後，經濟狀況欠佳，週轉困難，然告訴人仍願為被告代工
      生產，無非鑒於被告生產之鍋子具有相當市○○○○○道良好，經過利害衡量
      ，始願於被告經濟狀況欠佳、週轉困難時，為被告代工生產，且代工生產期間
      達一年餘，款項達一千二百七十六萬三千六百八十元之多。準此，尚難謂被告
      委由告訴人代工生產時，有施用何種詐術，告訴人亦非因被告施用何種詐術陷
      於錯誤而為被告代工生產。
（二）被告委由告訴人代工生產之款項共計一千二百七十六萬三千六百八十元，期間
      由被告支付或案外人金東霖公司之應收帳款轉付予告訴人，及以模具抵償五十
      萬元、以專利權讓渡於告訴人作價五十萬元，故於八十七年四月十四日雙方簽
      訂協議書時，彙算結果被告共積欠告訴人五百七十五萬九千五百七十元，此有
      雙方簽立之協議書一紙附卷可稽。而依該協議書第二項第一款之約定，其中一
      百萬元部分由被告分期付款，第二項第二款約定，其餘四百七十五萬九千五百
      七十元，自九十年四月十五日開始至九十一年四月十五日止分六期償還。上開
      一百萬元，被告業已清償完竣，此為告訴人所不否認，並有付款憑證及匯款單
      在卷可參，至於上述四百七十五萬九千五百七十元自九十年四月十五日始屆分
      期付款清償期，然告訴人於八十九年十月十二日即提起本件詐欺告訴。據上所
      述，足見被告於委請告訴人代工生產時，主觀上並無意圖為自己不法之所有，
      否則豈有告訴人代工生產之款項共一千二百七十六萬三千六百八十元，最後欠
      款僅為四百七十五萬九千五百七十元，況期間被告若無付款，告訴人亦無可能
      為被告代工生產達一年餘之時間。
（三）證人黃良和雖於本院九十一年一月三十一日訊問時結證：「我於八十三年至八
      十七年間在被告乙○○的公司工作，公司的名稱是台展公司及川普公司，被告
      有向員工調錢，我有借錢給被告，被告陸陸續續的一次大約二、三十萬的調，
      被告在八十三年間就開始向我調錢，有些是我向親戚、朋友調給他的，調到八
      十六年間我就沒有錢了，被告在八十七年公司就倒了。都是我替被告向我朋友
      調錢，我自己的部分不多，但我都是替被告還我朋友錢，共約五百萬元，我約
      還了二百五十萬元。後來台展公司在八十七年六月結束營業，我就離開公司，
      被告結束營業就把公司讓給一位林先生，林先生就開了一家美樂公司。我知道
      被告有委託告訴人廣美公司代工炒菜鍋，被告請廣美公司代工炒菜鍋，大概有
      一小部份瑕疵品被退貨，其餘的都有全部賣出去。被告向我調錢的部分，被告
      還沒有與我和解，因為被告也沒有錢，均未曾償還過我。」、「（被被告倒的
      四家公司是那四家？）我知道有友良公司，其他的公司名稱我不知道。」等語
      （見本院卷第五十五頁至第五十八頁），然被告於本院九十一年一月十六日訊
      問時已當庭提出一份與其公司往來廠商之債款資料，以及所欠民間債務資料附
      於本院卷第四十七頁至第五十一頁可憑，可見被告所欠之債務不僅告訴人及證
      人黃良和，所積欠之債務甚多，但該些債務均是經年累月累積下來的，證人黃
      良和替被告調現，亦係自八十三年至八十六年為止，前後有四年之久，足見被
      告係因生意上需要現金週轉，並非存心詐騙甚明，故證人黃良和於本院之證詞
      亦不得作為不利於被告之認定。
（四）綜上所述，足見被告所辯，尚可採信。本件被告主觀上既無為自己不法所有之
      意圖，客觀上復無施用詐術使告訴人陷於錯誤而為財物之交付，被告所為與詐
      欺取財罪之要件要屬有間，本件應屬民事糾紛，自應循民事途徑解決。此外，
      本院復查無其他積極證據足認被告有何被訴詐欺犯行，本件既不能證明被告犯
      罪，揆之前揭說明，自應諭知被告為無罪之判決。
六、原審以不能證明被告犯罪，而諭知被告無罪之判決，於法並無不合。檢察官上訴
    意旨，以被告向告訴人謊稱：委託告訴人代工之炒菜鍋等係交予金東霖公司再轉
    售予萬客隆大賣場云云，使告訴人陷於錯誤，認貨款收取無問題，始交貨予被告
    ，又被告係分次向告訴人訂貨，其明知週轉不靈，仍向告訴人訂貨，足證被告具
    不法所有之意圖，原審不察，竟為被告無罪之判決，尚有未洽。惟查：被告委託
    告訴人代工之炒菜鍋，除交給金東霖外，尚有其他之銷售點，而被告設於大統百
    貨公司之專櫃，因高雄市大統百貨公司於八十四年十月廿九日被大火燒燬後，幾
    乎所有之專櫃均未投保，所以損失都很慘重，被告亦不例外，被告後來週轉不靈
    實與大統百貨發生火災有相當大之關連，且事後被告與告訴人協調，金東霖公司
    所定之炒菜鍋，該部分之貨款都由告訴人直接向金東霖公司收取，且被告有依與
    告訴人和解之條件履行，其中一百萬元，被告業已清償完竣，此為告訴人所不否
    認，而餘款四百七十五萬九千五百七十元，自九十年四月十五日開始至九十一年
    四月十五日止分六期償還，然告訴人於八十九年十月十二日即提起本件詐欺告訴
    ，可見被告並無詐欺之犯行可言。足見檢察官上訴，為無理由，應予駁回。
據上論斷，應依刑事訴訟法第三百六十八條，判決如主文。
本案經檢察官王登榮到庭執行職務。
中    華    民    國     九十一     年       三       月     十三   日
                              臺灣高等法院高雄分院刑事第一庭
                                  審判長法官  王光照
                                        法官  黃仁松
                                        法官  黃壽燕
右正本證明與原本無異。
不得上訴。
                                      書記官  黃富美
中    華    民    國     九十一     年       三       月    十四    日
                                                                  Ｊ
